【裁判字號】    97,保險,5
【裁判日期】    970702
【裁判案由】    損害賠償
【裁判全文】
臺灣板橋地方法院民事判決               97年度保險字第5號
原      告  戊○○
            己○○○
訴訟代理人  范仲良律師
被      告  第一產物保險股份有限公司
法定代理人  乙○○
被      告  遠東鐵櫃鋼鐵廠股份有限公司
法定代理人  甲○○
訴訟代理人  丙○○
            丁○○
共      同
訴訟代理人  謝碧鳳律師
上列當事人間請求損害賠償事件，本院於97年6月18日言詞辯論
終結，判決如下：
    主  文
原告之訴及假執行之聲請均駁回。
訴訟費用由原告負擔。
    事實及理由
一、按「訴狀送達後，原告不得將原訴變更或追加他訴。但有下
    列各款情形之者，不在此限：... 二、請求之基礎事實同一
    者。... 七、不甚礙被告之攻擊防禦及訴訟之終結者。」，
    民事訴訟法第255條第1項第2款、第7款分別定有明文。本件
    原告起訴原僅主張依據民法第184 條、同法第191條之3、消
    費者保護法第7條及保險法第94條第2項規定而為請求，嗣於
    訴訟進行中，另併主張依據債務不履行之法律關係為其請求
    之依據，核其所為，要屬訴之追加，惟本院審酌其追加之訴
    所主張之基礎事實與所引用證據，悉與原起訴主張相同，即
    其請求之基礎事實同一，並無礙被告等人之攻擊防禦與訴訟
    之終結，揆諸前揭明文，應予准許。
二、本件原告起訴均主張：
（一）本件應屬公共意外險之範圍
  １、按保險法第131條第2項規定：「前項意外傷害，指非由疾
      病引起之外來突發事故所致者。」，次按「按意外傷害保
      險乃相對於健康保險，健康保險係承保疾病所致之損失；
      意外傷害保險則在承保意外傷害所致之損失。人之傷害或
      死亡之原因，其一來自內在原因，另一則為外在事故（意
      外事故）。內在原因所致之傷害或死亡，係指被保險人因
      罹犯疾病、細菌感染、器官老化衰竭等身體內部因素所致
      之傷害或死亡；至外來事故（意外事故），則係指內在原
      因以外之一切事故而言，其事故之發生為外來性、偶然性
      ，而不可預見，除保險契約另有特約不保之事項外，意外
      事故均屬意外傷害保險所承保之範圍。」，有最高法院95
      年度台上字第327號民事判決意旨可資參照。
  ２、查原告戊○○、己○○○為被繼承人韓宏裕之父母並為其
      法定繼承人，訴外人韓宏裕因參加臺北縣政府消防局承辦
      第13期消防救助隊訓練，於民國（下同）95年9月12日8時
      許，在被告遠東鐵櫃鋼鐵廠股份有限公司（以下簡稱遠東
      公司）所經營之中和市自強游泳池，因意外發生溺水現象
      ，雖經被告遠東公司游泳池救生員施以CPR 急救，並派遣
      救護車送往永和耕莘醫院，因傷勢嚴重轉送台大醫院，在
      加護病房多日救治無效而宣告死亡，其死亡原因係基於溺
      水而造成缺氧性腦病變併腦幹衰竭，有臺灣高雄地方法院
      檢察署相驗屍體證明書，及被告第一產物保險股份有限公
      司（以下簡稱第一產險公司）公共意外險出險報告書可證
      ，是訴外人韓宏裕之死亡係意外傷害所致，並非由疾病引
      起之外來突發事故所致者，揆諸前揭說明，乃屬於意外險
      之範圍，應堪認定。
  ３、按行政院體育委員會94年4月14日體委設字第09500065633
      號令訂定之游泳池管理規範第11條規定：「經營者應為每
      位消費者投保公共意外險，保險金額不得低於新臺幣（下
      同）300 萬元。」，此種特殊責任保險契約之目的在保障
      公共營業場所出入之不特定第三人，是第三人倘若在營業
      場所內發生意外事故自得向游泳池經營者及其保險人請求
      給付保險金，俾予符合保障公共安全之目的。而訴外人韓
      宏裕參加受訓亦係購票入場，有門票發票可稽，該門票已
      包含保險費在內，是被害人如發生意外事故當得請求給付
      保險金。
  ４、復依上開最高法院95年度台上字第327 號判決理由：「．
      ．．。原審亦未調查審酌本件之保險是否為強制保險、保
      險之目的為何，上訴人之上開主張是否可採，遽以上訴人
      未對木新游泳池起訴請求損害賠償，不得直接向被上訴人
      請求給付保險金，而為上訴人敗訴之判決，亦有可議。」
      ，該案發回後，臺灣高等法院民事判決95年度保險上更（
      一）字第1號案件即據最高法院發回意旨做成判決認為：
      「．．．此種強制責任保險之目的，在於保障在公共場所
      消費之眾多不特定第三人，於發生意外事故時，得以獲得
      最終之理賠（不論公共場所主人或經營者有無賠償，是否
      賠償）．．．本件所涉之公共意外責任保險契約，係約定
      被保險人僅需在營業場所內發生意外事故，即可向保險人
      請求給付保險金，並非如一般之責任保險係約定被保險人
      依法需負起對第三人之損害賠償責任時，保險人始需給付
      保險金之責，被上訴人抗辯因本件木新游泳池對於系爭意
      外事故之責任歸屬尚未確定，被上訴人主張其不需負給付
      保險金之義務，其主張上訴人尚不得直接向其請求保險金
      ，係故意將一般責任保險與本件特殊之公共意外責任保險
      金混為一談，被上訴人之抗辯委不足採。」，是被告遠東
      公司，依行政院體委會命令向被告第一產險公司投保公共
      意外責任險，此一特殊保險乃為公共安全所設置，如有意
      外事故當得向第一產物保險公司請求給付保險金。
  ５、本件並無除外事由：
      依據被告第一產險公司提出本件保險單條件，其中公共意
      外責任保險游泳池責任附加條款第2 條明載：「除外責任
      本公司對下列事由所致之損失不負損陪責任：一、因疾病
      引起之突發事故所致者。二、因竊盜、強盜或搶奪所致者
      。三、因法定傳染病之感染所致者。四、因酒類或吸毒、
      服用安非他命、大麻、海洛因、鴉片或服用、施打其他違
      禁藥物之影響所致者。五、因競賽所致者，但另有約定者
      不在此限。六、未安排合格之救生員在現場執行職務者。
      」，該附加條款已經將游泳池所生特殊事由予以排除在外
      ，然而該除外責任均無提及教學訓練此一情事，是被告第
      一產險公司所稱訴外人韓宏裕於訓練時因發生不當訓練而
      死亡，既非屬於除外責任，其拒絕理賠自無理由。
（二）被告遠東公司應負賠償責任：
  １、被告遠東公司應依消費者保護法之規定負損害賠償責任：
    (1)查本件被告遠東公司經營之自強游泳池營業收費標準，半
      票50元已經包含安全保險及衣物保管費。依消防局提供之
      發票可知，當時參加訓練之人員係以團體購票入場，此觀
      發票記載「數量480 人次單價50元」，收取之費用係以人
      次作為計算即明，是被告遠東公司與受訓人員應已成立游
      泳池使用契約，實堪認定，被告遠東公司辯稱另行租借場
      地，並僅收水電費用云云不足採信，況其所提出之租約亦
      非案發當時之租約，與本件無涉。
    (2)受訓人員既與游泳池成立使用契約，依消費者保護法第7
      條、第7條之1規定，被告遠東公司自應舉證證明其對於訴
      外人韓宏裕於自強游泳池內發生意外溺水之事故，其並無
      過失，否則被告遠東公司自應依消費者保護法規定負賠償
      責任。
  ２、被告遠東公司應負債務不履行之責任：
    (1)次查，訴外人韓宏裕與游泳池既成立使用契約，則被告遠
      東公司理應對於其所設置之游泳池環境安全指定專人管理
      ，設置救生員、管理員負責泳客之秩序及安全，並對於游
      泳池內所發生之危險情況予以監督管理，隨時巡視池內泳
      客動態，發現有異狀立即防止危害發生，此為被告遠東公
      司應盡之契約義務，被告遠東公司卻未盡到監督管理之責
      ，自應就訴外人韓宏裕於其營業場所因溺水而死亡事實負
      債務不履行之損害賠償責任。
    (2)又被告遠東公司係承包經營自強游泳池，依據臺北縣中和
      市公共造產游泳池管理自治條例第3 條規定：「．．．前
      項執行管理及經營工作得委託民間經營管理，經營係依本
      自治條例為準據。」，被告遠東公司經營自強游泳池當應
      依據自治條例辦理。然依上開游泳池管理自治條例第8 條
      規定：「本池附屬經營項目：停車場、餐廳、販賣部、以
      及看台下之攤位、健身房、蒸汽室、烤箱、游泳教學等悉
      以招租承包方式經營．．．如不聽從本所之指揮監督或違
      約營業者，立即解除其承租權另行招租．．．」，是不論
      該游泳池是否另行出租承包他人從事游泳教學，仍須受被
      告遠東公司之指揮監督。被告雖辯稱訴外人韓宏裕係參加
      消防局之訓練，其無法介入云云，實屬卸責之詞，蓋游泳
      池對於泳客當應負安全、照顧之責任，不應因任何教學訓
      練而受間斷。蓋消防局僅具有消防專業，對於游泳項目自
      非其專長，尤其游泳池內之救生工作，必須受過專業訓練
      ，在何種情況下池內之泳客有發生危險之虞，或已然發生
      危險，非救生專業人員，尚難洞察機先，更難以苛求其立
      即救援，故泳池內之救生工作，主要應屬救生員之業務範
      圍，此觀85年度交訴字第149 號裁判要旨即明，是游泳池
      之救生員係從事救生業務之人，具有救生之專業知識，自
      應負起較高之注意義務，隨時巡視池內之泳客動態，發現
      有異狀立即下水救援，斷無藉口泳客為消防局人員，而未
      監督照護其安全。
   (3) 再依上開游泳池自治管理第11條規定：「戶外游泳池人員
      編組及執掌：．．．救生員4至8人經常巡視池邊，並負責
      維護安全救生。」，是被告遠東公司當應編制最少4 名救
      生員，俾予負責游泳池之安全救生，然訴外人韓宏裕於95
      年9 月12日發生意外時，依當時被告僱用之救生人員王登
      勵於警詢中陳述：「（問：意外發生時你正在作何事？當
      時現場情形為何？）於95年9月12日上午9時在中和市○○
      路○段64巷9號自強游泳池，我與蔡宜哲共兩人擔任現場的
      救生員．．．」等語，另一救生人員蔡宜哲則於警詢中陳
      述：「（問：意外發生時你正在作何事？當時現場情形為
      何？）於95年9月12日上午9時在中和市○○路○段64巷9號
      自強游泳池，我與組長王登勵共兩人擔任現場的救生員，
      我當時正在值勤照料現場1至3號水道泳客安全．．．」等
      語，有調查筆錄可稽，故訴外人韓宏裕發生意外當時，被
      告遠東公司所經營之自強游泳池竟然僅在現場配置2 名救
      生人員，明顯違反管理自治條例所要求配置最少4 名救生
      員之規定，其有未盡安全之義務。被告遠東公司經營游泳
      池未提供應有之救生人員以照顧泳客之安全，亦未對於游
      泳池所進行之游泳教學盡到指揮監督之責任，顯然已違反
      消費者保護法第7 條規定，以及債務不履行之情事，因而
      致使訴外人韓宏裕溺水身亡，被告遠東公司當應負損害賠
      償責任。
  ３、被告遠東公司應負侵權行為責任：
    (1)被告遠東公司僱用之救生員於案發當時，並未以其專業知
      識，隨時仔細觀查游泳池內之動態，監督並照顧泳客之安
      全，禁止危險之訓練，且於發生危險時，以爭取救援時效
      先機，足見並未對池內之學生及泳客為必要之注意，顯有
      過失，而其疏於注意之過失，與訴外人韓宏裕之死亡結果
      間有相當因果關係，被告遠東公司僱用之救生員當有疏於
      注意之過失行為，被告遠東公司自應負僱用人之侵權行為
      責任，殆無疑義。
    (2)此外，民法第191條之3條規定，被告遠東公司經營游泳池
      事業，其性質對於他人顯有生危險之情事，訴外人韓宏裕
      於游泳池因意外致生死亡，被告遠東公司亦應負損害賠償
      責任。
（三）被告第一產險公司應負保險理賠之責：
  １、被告遠東公司於95年8月1日中午12時至96年8月1日中午12
      時止，向被告第一產險公司投保公共意外責任險，每一個
      人體傷責任之保險金額為300 萬元，有保險單可稽，故本
      件「公共意外責任保險」為行政院體育委員會規定游泳池
      經營強制要保之保險種類，此種特殊責任保險契約之目的
      在保障公共營業場所出入之不特定第三人，是第三人倘若
      在營業場所內發生意外事故，自得向游泳池經營者及其保
      險人請求給付保險金，俾予符合保障公共安全之目的。
  ２、依據保險法第94條第2 項規定，被告遠東公司既需對原告
      之子韓宏裕之溺水死亡事故負損失賠償責任，而死亡事故
      其保險應得之比例為保險金額範圍百分之百，是原告自得
      直接向被告第一產險公司請求給付賠償金額300 萬元。
（四）綜上，不法侵害他人致死者，被害人對於第三人負有法定
      扶養義務者，加害人對於該第三人亦應負損害賠償責任，
      另不法侵害他人致死者，被害人之父、母、子、女及配偶
      ，雖非財產上之損害，亦得請求賠償相當之金額，民法第
      192條、第194條分別定有明文，原告二人為韓宏裕之父母
      ，亦為韓宏裕之法定繼承人，被告遠東公司應依消費者保
      護法第7條第3項、游泳池契約監督保護責任及民法第184
      條、第191條之3侵權行為責任，對原告負損害賠償責任，
      被告第一產險公司依保險法第94條第2 項規定應給付賠償
      金額，二者為不真正之連帶責任。
（五）聲明：1.被告應連帶給付300 萬元暨自起訴狀繕本送達翌
      日起，按年息百分之5 計算利息，如其中一人給付，他被
      告於給付範圍內免為給付。2.願供擔保請准宣告假執行。
三、被告則均以：
（一）訴外人韓宏裕之死亡與被告遠東公司提供之服務行為間並
      無相當因果關係存在，且被告遠東公司亦無任何過失，應
      無消費者保護法第7條、民法第184條、第191條之3規定之
      損害賠償責任：
  １、查臺北縣政府消防局為辦理第13期消防救助隊訓練，於95
      年9月11日起至9月22日止，進行2 週之游泳救生訓練，向
      被告遠東公司借用中和市自強游泳池實施水上特訓，95年
      9月12日上午8時許，訴外人吳慶和、陳振偉均係消防員擔
      任隊職官，為訓練及救護安全工作時，明知水中暖身運動
      （個人游800 公尺）之訓練，對於體力狀況較差或體力不
      濟之學員具有一定之危險性，除應給予適當之休息或詢問
      是否中止訓練，待體力恢復或狀況正常後再行訓練外，應
      隨時採取必要之救護安全措施，而依當時情形又非不能注
      意，竟疏未注意當時體力狀況不佳而在上開游泳池池緣及
      第八水道旁水道繩休息之韓宏裕已經體力不濟，仍強行將
      韓宏裕拉入水中或阻止其攀扶池緣及水道繩，要求韓宏裕
      繼續游完此項訓練，致韓宏裕體力不支而溺水，急救無效
      延至95年10月6日下午2時25分許，因溺水、缺氧性腦病變
      併腦幹衰竭而不治死亡，業經臺灣板橋地方法院檢察署檢
      察官以95年度偵字第22110 號提起公訴，並經鈞院96年度
      訴字第561 號刑事判決，認定訴外人吳慶和、陳政偉二人
      有業務過失致人於死之犯行，各處有期徒刑10月，均緩刑
      2年在案。
  ２、訴外人韓宏裕非不熟悉水性之人，此依訴外人吳慶和於95
      年9 月13日警詢中陳稱：「在參加救助隊公文上有說明要
      連續游完自由式及蛙式100 公尺的規定，警專消防組93年
      特考班水訓的畢業考要在8分鐘連續游完100公尺的蛙泳及
      100 公尺的自由式」等語；又訴外人陳振慶於同日警詢中
      陳稱：「我知道他有參加過急流救生的訓練，他有基本的
      水上訓練能力，分隊主管說他平日都有在鍛鍊，他也有參
      加登山，攀岩等極限運動的活動，之前2 個月的訓練，表
      現都還不錯。」等語；另訴外人黃國峰於偵查中證稱：「
      （當時你在拍攝過程是否有感覺韓宏裕有體力不濟之情形
      ？）看不出來，所以當時韓宏裕溺斃我也嚇一跳。」等語
      可知。
  ３、此外，訴外人韓宏裕並非不諳泳技，接受訓練時，其意識
      清楚，四肢完好無任何殘疾外傷，其溺水時並無呼喊，此
      由訴外人吳慶和於95年9 月13日警詢中陳稱：「發現學員
      （即韓宏裕）在游蛙式幾下後，節奏變慢，整個人不由自
      主的下沈，我就急忙抱他抱出水面靠岸，由陳振偉和我一
      起把他抱上岸」、「我當時將學員救上岸後即評估意識及
      生命徵象，發現該學員心肺功能停止，馬上呼叫請求救護
      車支援及EMT-P﹝高級救護員-蔡瑞芳﹞協助，蔡瑞芳評估
      該學員心肺功能停止，馬上施與CPR 緊急急救，直到救護
      車人員到達現場」、「我當時評估韓宏裕其心肺心功能停
      止」等語；另由訴外人王登勵即被告遠東公司救生員組長
      同日於警詢中陳稱：「我當時正在執勤照料現場泳客安全
      ，當時距離我25公尺外有台北縣政府消防局有50名學員在
      現場訓練，忽然現場發生狀況，有數名消防隊員在岸邊圍
      著一名疑似溺水意外的學員，我便前往察看，發現該學員
      沒呼吸後依我的專業研判立即為他實施CPR 心肺復甦術，
      當時我只協助口對口人工呼吸部分，另外的消防隊員幫該
      學員做心臟按摩，實施急救3-5 分鐘後消防隊的醫護組到
      達現場接手繼續急救，之後便由醫護組將溺水意外的學員
      送醫。」等語可知，在事故發生5 分鐘後，救護車人員即
      到達並將訴外人韓宏裕抬離泳池邊，故訴外人韓宏裕之死
      亡與被告遠東公司提供之服務行為間並無相當因果關係存
      在，且被告遠東公司亦無任何過失可言。
  ４、基上所陳，訴外人韓宏裕係遭吳慶和、陳振偉強拉溺水，
      經吳慶和、陳振偉一起急忙把他抱上岸後，吳慶和當時即
      評估韓宏裕心肺功能停止，馬上與被告救生員組長王登勵
      二人施與CPR緊急急救，5分鍾救護車人員到達將韓宏裕抬
      離泳池邊，其死亡與被告遠東公司提供之服務行為間並無
      相當因果關係存在，且被告遠東公司亦無任何過失可言，
      從而，原告主張被告遠東公司應負消費者保護法第7 條、
      民法第184 條、第191條之3規定之損害賠償責任，實無理
      由。
（二）訴外人韓宏裕等人參加消防救助隊訓練，絕非購票入場，
      無消費者保護法之適用：
  １、在泳訓過程中，被告遠東公司與消防救助隊均有長期配合
      ，並約定泳訓時所有管理、督（監）導、救生員人數設置
      及泳訓隊員秩序與安全均由消防局救助隊負全責，被告遠
      東公司將泳池於某個時段，撥出幾個水道提供消防局救助
      隊使用，按往例被告遠東公司救生員不負責服務，無消費
      者保護法之適用。
  ２、又消防局於95年9月11日起至9月22日止（合計12天），進
      行2週之游泳救生訓練，第13期救助隊學員人數共計51 名
      ，加計隊職官、教練等人，每日約有50人在場（扣除請假
      人數），如以12天計，應有600人次，以每張門票100元計
      列600人次共需收60,000元，縱以門票50元計列600人次共
      需收30,000元，然被告遠東公司僅收24,000元，顯係支付
      水費、電費、物料等費用。本案發票因承辦人李永傑要求
      以門票品名開立，否則無法核銷，其等人員絕非購票入場
      。
  ３、退步言，本件場地設施由中和市公所提供之標準池，入池
      設有各項警告標示及使用須知，被告遠東公司提供服務業
      已盡到監督管理之責並符合當時專業水準可合理期待之安
      全性，並無任何過失。
（三）本件公共意外責任保險，為一般責任保險，非強制責任保
      險，更絕非公共意外險之範圍，被告第一產險公司亦無理
      賠責任：
  １、按責任保險人於被保險人對於第三人，依法應負賠償責任
      ，而受賠償之請求時，負賠償之責，保險法第90條定有明
      文。被告遠東公司為被保險人，向被告第一產險公司投保
      公共意外責任保險，並附加游泳池責任條款，約定保險期
      間自95年8月1日中午12時起至96年8月1日中午12時止，承
      保範圍為「被保險人因在保險期間內發生1.被保險人或其
      受雇人因經營業務之行為在保險單載明之營業處所內發生
      之意外事故；2.被保險人營業處所之建築物、通道、機器
      或其他工作物所發生之意外事故，致第三人體傷、死亡或
      第三人財務損害，依法應負賠償責任，而受賠償請求時，
      本公司對被保險人負賠償之責」、「被保險人於附加條款
      有效期間內，因所有、使用、管理游泳池於開放期間發生
      意外事故，致第三人體傷、死亡或財務損害，依法應由被
      保險人負賠償責任而受賠償請求時，本公司就超過自負額
      部分之損失，於保險金額範圍內依約定對被保險人負賠償
      之責」，每一個人體傷責任之保險金額300 萬元，每一意
      外事故自負額2,500 元。有公共意外責任保險單、保單附
      件／基本條款／特約條款、及責任保險單暨基本條款可稽
      ，是本件保險契約，性質為責任保險，殆無疑義。
  ２、本件公共意外責任保險契約基本條款曾經主管機關財政部
      89年2月24日台財保第089070010號函修正，附加之游泳池
      責任條款並與財政部92年12月12日臺財保第0920751269號
      函訂定之約款範例一致，洵屬合法有效，故被告第一產險
      公司僅依雙方間契約約定負責，契約未約定者，則依保險
      法之規定，亦即被告第一產險公司僅於另一被告遠東公司
      管理之自強游泳池於保險期間之開放時間內發生意外事故
      ，至第三人體傷、死亡或財物損害，依法應由被告遠東公
      司負賠償責任而受賠償請求時，被告第一產險公司僅就超
      過自負額部分之損失，於保險金額範圍內對被告遠東公司
      負賠償之責，此亦符合保險契約基本條款第13條第2 款規
      定情形，第三人僅得依保險法第94條第2 項之規定，於被
      告遠東公司應負損失賠償責任確定時，在保險金額範圍內
      ，依其應得之比例直接向被告第一產險公司請求給付賠償
      金額。
  ３、行政院體育委員會95年4月14日以體委設字第09500065633
      號令訂定發布之游泳池管理規範（96年5 月10日修正全文
      16點），為行政程序法第159 條所稱之行政規則，僅有拘
      束下級機關、屬官、機關內部秩序、運作之效力，此觀該
      游泳池管理規範所載之立法理由自明。是上開游泳池管理
      規範並無拘束被告第一產險公司（游泳池經營業者以外第
      三人）權利義務之效力。本件被告二人間所簽訂之保險契
      約既為責任保險，自不因上開游泳池管理規範第11條規定
      ：「經營者應為每位消費者投保公共意外險，保險金額不
      得低於300 萬元。」，而得將本件保險契約之性質變易為
      公共強制責任險，或是公共意外險，此有臺灣臺北法院96
      年度保險字第69號、臺灣高等法院96年度保險上字第46號
      、最高法院97年度台上字第1080號等確定判決可參。況被
      告遠東公司投保本件公共意外責任保險業經臺北縣中和市
      公所備查，足證本件保險契約已敷主管機關對游泳池經營
      人關於為使用人投保之要求。
  ４、依保險法第90條、第131 條規定，目前保險實務上只有各
      種「責任保險」及「傷害保險」，原告所主張之「公共意
      外險」應是公共意外責任保險之簡稱，絕非公共意外傷害
      保險。是以，原告舉最高法院95年度台上字第327 號號判
      決中任意割裂保單條款之錯誤理由，主張被告遠東公司向
      被告第一產險公司投保公共意外責任險乃為公共安全所設
      置，如有意外事故當得向被告第一產險公司請求給付保險
      金云云，顯不足採信。
（四）退步言之，倘鈞院審認一切事證，認定被告應負賠償責任
      （被告否認有此事實存在），因原告就韓宏裕死亡之結果
      所生民事上醫療費用、增加生活上需要之費用、殯葬費用
      、非財產上損害、扶養費等全部民事上賠償責任業與臺北
      縣消防局、吳慶和、陳振偉達成和解，由其等全部賠償1,
      000 萬元，原告受領上開款項後並放棄其餘一切民事上之
      請求權在案，因被告與臺北縣消防局、吳慶和、陳振偉間
      為不真正之連帶責任，如其中一人給付，他人於給付範圍
      內免為給付，原告既已全部受領1,000 萬元並拋棄其餘一
      切民事上之請求權，被告二人亦應同免為給付，從而其請
      求被告二人給付300萬元，於法不合等語，資為抗辯。
（五）均聲明：1.原告之訴及假執行之聲請均駁回。2.如受不利
      判決，願供擔保請准宣告免為假執行。
四、原告主張前揭事實，固據提出訴外人韓宏裕繼承系統表、臺
    灣高雄地方法院檢察署相驗屍體證明書、第一產物保險股份
    有限公司公共意外險出險報告書、門票統一發票、第一產物
    保險股份有限公司公共意外責任險保險單、公共意外責任保
    險游泳池責任附加條款各1 紙（以上皆為影本）為證，惟為
    被告所否認，並以前揭情詞資為抗辯。是本件應審酌者，乃
    為（一）原告得否依民法第184 條、第191條之3規定，請求
    被告遠東公司負損害賠償責任？（二）原告得否依消費者保
    護法第7 條規定，請求被告遠東公司負損害賠償責任？（三
    ）原告主張被告遠東公司應負債務不履行之損害賠償責任，
    有無理由？（四）原告得否向被告第一產險公司請求給付保
    險金300萬元？
五、本院之判斷：
（一）原告得否依民法第184 條、第191條之3規定，請求被告遠
      東公司負損害賠償責任？
  １、按侵權行為損害賠償之債，須損害之發生與加害人之故意
      或過失加害行為間有相當因果關係，始能成立。所謂相當
      因果關係，係以行為人之行為所造成之客觀存在事實，依
      經驗法則，可認通常均可能發生同樣損害之結果而言；如
      有此同一條件存在，通常不必皆發生此損害之結果，則該
      條件與結果並不相當，即無相當因果關係。故侵權行為所
      發生之損害賠償請求權，以有故意或過失不法侵害他人之
      權利為其成立要件，若其行為並無故意或過失，或其行為
      與損害之間無相當因果關係者，均無令負侵權行為損害賠
      償責任之可言。
  ２、原告主張：被告遠東公司僱用之救生員於案發當時，並未
      以其專業知識，隨時仔細觀查游泳池內之動態，監督並照
      顧泳客之安全，禁止危險之訓練，且於發生危險時，以爭
      取救援時效先機，顯見其並未對池內之學生為必要之注意
      ，顯有過失，而其疏於注意之過失，與訴外人韓宏裕之死
      亡結果間有相當因果關係，被告遠東公司僱用之救生員有
      疏於注意之過失行為，自應負僱用人之侵權行為責任，此
      外，被告遠東公司經營游泳池事業，其性質對於他人顯有
      生危險之情事，訴外人韓宏裕於游泳池因意外致生死亡，
      被告亦應依民法第191 條之3 規定負損害賠償責任云云，
      固據提出臺灣高雄地方法院檢察署相驗屍體證明書及門票
      統一發票（以上皆為影本）各1 紙為證，惟為被告等所否
      認，則應究明者為被告遠東公司是否有過失行為？經查：
      訴外人吳慶和、陳振偉均係消防員並支援臺北縣政府消防
      局訓練課於該局所承辦之第13期消防救助隊訓練中擔任隊
      職官，平日以輔助教學及救護安全為業，並負有防止受訓
      學員於進行水上訓練時因溺水而受傷或死亡之義務，均為
      從事業務之人。緣韓宏裕為參加臺北縣政府消防局所承辦
      第十三期消防救助隊訓練之學員，吳慶和、陳振偉二人於
      95年9 月12日上午8 時許，在位於臺北縣中和市○○路○
      段64巷9 號之『中和市自強游泳池』，從事訓練及救護安
      全工作時，本應注意水中暖身運動（個人游800 公尺）之
      訓練，對於體力狀況較差或體力不濟之受訓學員具有一定
      之危險性，除應給予適當之休息或詢問是否中止訓練，待
      體力恢復或狀況正常後再行訓練外，並應隨時採取必要之
      救護安全措施，而依當時情形又非不能注意，竟疏未注意
      攀扶在上開游泳池池緣及第八水道旁水道繩休息之韓宏裕
      已經體力不濟，而誤認其僅係因意志力不夠之緣故致未能
      游完全程，遂強行將韓宏裕拉入水中或阻止其攀扶池緣及
      水道繩，要求韓宏裕繼續游完此項訓練，致韓宏裕體力不
      支而溺水。吳慶和、陳振偉二人見狀，旋即將韓宏裕從游
      泳池內抬上岸邊，並由該游泳池救生員組長王登勵先施以
      緊急救護後，再經救護車送往天主教耕莘醫院及臺大醫院
      救治，惟韓宏裕仍延至95年10月6 日下午2 時25分許，因
      溺水、缺氧性腦病變併腦幹衰竭而不治死亡，業經本院刑
      事庭以96年度訴字第561 號刑事判決，認定訴外人吳慶和
      、陳振偉犯刑法第276 條第2 項之業務過失致人於死罪，
      各判處有期徒刑10月，均緩刑2 年等情，業經本院依職權
      調閱本院96年度訴字第561 號刑事卷宗全卷查明屬實。綜
      上，可知訴外人韓宏裕死亡係肇因於臺北縣政府消防局第
      13期消防救助隊隊職官即訴外人吳慶和、陳振偉不當之訓
      練行為所致，且於訴外人韓宏裕因體力不支溺水被抬上岸
      後，自強游泳池救生員組長王登勵並先施以緊急救護後，
      再送醫院進行救治，足見訴外人韓宏裕之死亡並非因被告
      遠東公司所僱用之救生員疏於注意及未爭取救援時效而致
      ，是事故發生時，被告遠東公司所僱用之在場之救生員自
      無過失可言。再者，揆諸前揭說明，在經驗法則上，被告
      遠東公司管理游泳池、配置救生員之行為，及救生員對泳
      客之巡視行為，依客觀之審查，不必然發生訴外人韓宏裕
      遭訴外人吳慶和、陳振偉因不當訓練而導致死亡之結果，
      足見訴外人韓宏裕死亡之結果與被告遠東公司及被告遠東
      公司所僱用之救生員之行為間，並無相當因果關係存在，
      自無令其負侵權行為損害賠償責任。
  ３、次查，訴外人楊祥瑞即台北縣消防局所聘請之教練於95年
      9 月13日警詢中陳稱：「那時大多數學員都游完上岸了，
      當時我在岸邊看學員們上岸，剩韓宏裕一人在第八水道尾
      端，我看到兩位隊職官（吳慶和、陳振偉）在指導韓宏裕
      游泳，隊職官告知他盡量不要靠岸及不要抓水道繩，盡量
      要求自己，如果喘的話就做韻律呼吸，那時韓宏裕還是想
      抓岸邊，後來隊職官還是說你盡量要求自己，因為你靠岸
      的話你無法正確的做韻律呼吸，後來隊職官將他的手扳開
      ，他也有做韻律呼吸，後來他做了沒幾下，他又去抓水道
      繩，後來隊職官又把他的手扳開，他又繼續做他的韻律呼
      吸（約3次），當時隊職官1位（吳慶和）在水中陪他，另
      一位隊職官陳振偉在岸上戒護，當時以為他在做水母漂，
      後來岸邊的隊職官看情況不對，水中的隊職官趕快將他抱
      起來，陸上的隊職官趕緊將他拉上岸。」等語（見臺灣板
      橋地方法院檢察署95年度偵字第22110 號偵查卷第6 頁、
      第7 頁），足見訴外人韓宏裕於接受水上訓練過程中，兩
      名隊職官即吳慶和、陳振偉分別陪側在水中及陸上指導訴
      外人韓宏裕，依其專業救生經驗，確能於訴外人韓宏裕發
      生溺水情形時加以救護；況且臺灣板橋地方法院檢察署檢
      察官對於訴外人韓宏裕死亡之偵查結果，並未對被告遠東
      公司所僱用之在場救生員即王登勵、蔡宜哲提起公訴，業
      經本院依職權調閱臺灣板橋地方法院檢察署95年度偵字第
      22110 號偵查卷查明屬實，益徵訴外人韓宏裕之死亡並非
      因被告遠東公司所僱用之救生員疏於注意及未爭取救援時
      效而致，訴外人韓宏裕死亡之結果與被告遠東公司及被告
      遠東公司所僱用之救生員之行為間並無相當因果關係存在
      。
  ４、按「經營一定事業或從事其他工作或活動之人，其工作或
      活動之性質或其使用之工具或方法有生損害於他人之危險
      者，對他人之損害應負賠償責任。但損害非由於其工作或
      活動或其使用之工具或方法所致，或於防止損害之發生已
      盡相當之注意者，不在此限。」，民法第191條之3定有明
      文。查，訴外人韓宏裕之死亡結果非由被告遠東公司經營
      自強游泳池，及被告遠東公司所僱用之救生員疏於注意及
      未爭取救援時效而致，且被告遠東公司經營自強游泳池，
      依一般經驗法則，非必然發生訴外人韓宏裕遭訴外人吳慶
      和、陳振偉不當訓練致死之結果，足見被告遠東公司經營
      自強游泳池亦與訴外人韓宏裕死亡之結果無相當因果關係
      ，業如前述，則依前揭民法第191 條之3 但書之規定，被
      告遠東公司自無須就訴外人韓宏裕之死亡結果，負損害賠
      償之責。
  ５、綜上，訴外人韓宏裕死亡係肇因於訴外人吳慶和、陳振偉
      不當之訓練行為所致，非因被告遠東公司所僱用之救生員
      疏於注意及未爭取救援時效，及被告遠東公司疏於管理自
      強游泳池所致，是被告遠東公司所僱用之救生員王登勵、
      蔡宜哲及被告遠東公司自無侵害行為及過失可言，訴外人
      韓宏裕之死亡結果亦與被告遠東公司及被告遠東公司所僱
      用之救生員之行為間，並無相當因果關係存在，自無令其
      依民法第184 條、第191 條之3 規定負侵權行為損害賠償
      責任。足見原告此部分之主張，委無可採。
（二）原告得否依消費者保護法第7 條規定，請求被告遠東公司
      負損害賠償責任？
      原告主張：依台北縣消防局提供之發票影本可知，當時參
      加訓練之人員係以團體購票入場，此觀發票記載「數量48
      0人次單價50 元」等語，可知收取之費用係以人次作為計
      算，是被告遠東公司與受訓人員已成立游泳池使用契約，
      依消費者保護法第7 條、第7條之1規定，被告遠東公司自
      應舉證證明其對於訴外人韓宏裕於自強游泳池內發生意外
      溺水之事故，其並無過失，否則被告遠東公司自應依消費
      者保護法規定負損害賠償責任云云，固據提出門票統一發
      票影本1 紙為證，惟為被告等所否認，則應究明者為訴外
      人韓宏裕至被告遠東公司所經營之自強游泳池，究係接受
      台北縣消防局水上救生訓練？抑或係基於消費者之身份，
      購買門票而入內游泳？按消費者保護法之立法目的乃在於
      保護消費者之權益、促進國民消費生活安全、提昇國民消
      費生活品質。所謂「消費者」，係指以消費為目的而為交
      易、使用商品或接受服務者而言。消費者與企業經營者間
      就商品或服務所發生之法律關係始稱為「消費關係」，此
      觀該法第1 條第1 項、第2 條第1 款及第3 款規定自明。
      經查：依消防救助隊成立目的係為執行積極性消防救災及
      火場人命搜救任務，遴選優秀消防人員參加專業消防技能
      訓練，藉以培養人命救助戰技、戰術及特殊災害處理能力
      ，以提昇消防戰力，強化救災功能。其訓練課程內容包含
      水上、激流、海浪救生、救助基礎理論、救助器具應用、
      基本繩結及應用、救助戰技訓練、山地救生專業訓練及其
      他相關課程，此觀偵查卷附之直轄市、縣（市）消防機關
      成立消防救助隊指導要點第1 點、第3 點第1 項第2 款規
      定（見偵查卷宗第74頁）自明，其中水上救生課程包含基
      本四式游泳、徒手救生游泳、自救法、基本潛泳等課程，
      此有指導要點附件2 「直轄市、縣（市）消防機關上開消
      防救助員培訓課程基準表」1 份附臺灣板橋地方法院檢察
      署95年度偵字第22110 號偵查卷可參（見該卷第75頁）；
      再觀諸臺北縣消防局與被告遠東公司簽訂之「自強游泳池
      」場地租借契約，第1 條即訂定：「茲因：甲方：台北縣
      消防局向乙方：遠東鐵櫃鋼鐵廠股份有限公司『自強游泳
      池』租借自強游泳池標的範圍：（標準池）作為訓練、練
      習場地。」，此有上開場地租借契約影本1 紙附卷可參，
      足見臺北縣消防局係基於水上救生訓練考量，而向被告遠
      東公司租用自強游泳池以作為配合水上救生訓練之場地，
      並給付24,000元予被告遠東公司以作為租用游泳池之對價
      ，揆諸前揭明文，是台北縣消防局消防救助員（含訴外人
      韓宏裕）於事故發生時使用被告遠東公司所經營之自強游
      泳池，係基於接受台北縣消防局水上救生訓練而使用自強
      游泳池，並非係單純至自強游泳池供消費而使用，故與消
      費者保護法所規範之「消費者」及「消費關係」定義顯然
      不同，足見本件自無消費者保護法之適用。足見原告此部
      分之主張，不足採信。
（三）原告主張被告遠東公司應負債務不履行之損害賠償責任，
      有無理由？
  １、按損害賠償之債，以有損害之發生及有責任原因之事實，
      並二者之間有相當因果關係為其成立要件（最高法院30年
      上字第18號判例意旨可資參照）。按損害賠償之債之成立
      ，其損害之發生與有責原因事實間，所謂之相當因果關係
      ，係指依經驗法則，綜合行為當時所存在之一切事實，為
      客觀之事後審查，在一般情形上，有此環境、有此行為之
      同一條件，足以發生同一之結果者，該條件即為發生結果
      之相當條件，其行為與結果為有相當之因果關係。反之，
      若在一般情形上，有此同一條件存在，依客觀之審查，不
      必皆發生此結果，該條件與結果尚非相當，而僅屬偶發之
      事實，其行為與結果間即難認為有相當因果關係（最高法
      院96台上第2023號判決意旨可資參照）。
  ２、原告主張：被告遠東公司係承包經營自強游泳池，自應遵
      守臺北縣中和市公共造產游泳池管理自治條例第3條、第8
      條、第11條規定，訴外人韓宏裕與被告遠東公司既成立使
      用契約，則被告遠東公司理應對於其所設置之游泳池環境
      安全指定專人管理，編制至少4 名救生員負責泳客之秩序
      及安全，並對於游泳池內所發生之危險情況予以監督管理
      ，隨時巡視池內泳客動態，發現有異狀立即防止危害發生
      ，此為被告遠東公司應盡之契約義務，不應因任何教學訓
      練而受間斷，被告遠東公司竟然僅在現場配置2 名救生人
      員，未盡到監督管理之責，自應就訴外人韓宏裕於其營業
      場所因溺水而死亡事實，負債務不履行之損害賠償責任云
      云，固據提出調查筆錄影本1 份為證。惟為被告等所否認
      ，則應究明者為被告遠東公司是否應負債務不履行之損害
      賠償責任？經查：臺北縣中和市公共造產游泳池管理自治
      條例係依內政部公共造產實施要點所公布，核屬行政程序
      法第159 條所稱之行政規則，僅有拘束下級機關、屬官、
      機關內部秩序、運作之效力，此觀該游泳池管理自治條例
      所載之立法理由自明。依上開游泳池管理自治條例第3條
      ，被告遠東公司雖應依該游泳池管理自治條例辦理，然該
      游泳池管理自治條例為行政規則，其僅拘束被告遠東公司
      應受臺北縣中和市公所監督經營自強游泳池，非當然謂該
      游泳池管理自治條例即成為台北縣消防局與被告遠東公司
      間契約之內容，亦即基於債之相對性，非經被告遠東公司
      與台北縣消防局間將上開游泳池管理自治條例訂入上開自
      強游泳池場地租借契約內容，則原告非當然可逕依該自治
      條例第11條規定，即指被告遠東公司就設置救生員人數及
      救生員之行為有違反使用契約之行為，況該游泳池管理自
      治條例第8 條係臺北縣中和市公所為規範被告遠東公司與
      其游泳池週邊設施及服務業者間法律關係而定，與被告遠
      東公司配置救生員無涉。又觀諸上開「自強游泳池」場地
      租借契約第5 條、第6 條分別訂定：「甲方僅提供場地設
      備，不干涉乙方訓練過程，乙方在訓練期間，安全維護需
      全權負責。」、「乙方在訓練期間，不得有不當之訓練行
      為，若因乙方訓練不當，造成學員傷亡，乙方須負起所有
      民事賠償、及須承擔之刑事責任、與甲方無涉。」等語，
      則台北縣消防局與被告遠東公司成立之私法契約中，既已
      排除被告遠東公司不介入台北縣消防局對其救助隊員實施
      專業水上訓練之過程，是台北縣消防局救助隊隊職官吳慶
      和、陳振偉如何對訴外人韓宏裕進行水上訓練，被告遠東
      公司僱用之救生員王登勵、蔡宜哲自無法介入並施予監督
      管理，且訴外人韓宏裕於接受水上訓練過程中，訴外人吳
      慶和、陳振偉均陪側在旁進行指導，業如前述，則被告遠
      東公司所僱用之救生員王登勵、蔡宜哲更無從對其專業訓
      練加以介入監督，何況，被告遠東公司所僱用之在場救生
      員王登勵並於訴外人韓宏裕被拉上岸邊後，立即對訴外人
      韓宏裕施以緊急救護防止危害之擴大，此亦為本院上開96
      年度訴字第561 號刑事判決所認定，足見被告遠東公司就
      設置救生員人數及其所僱用之救生員王登勵、蔡宜哲對於
      訴外人韓宏裕死亡之結果並無債務不履行損害賠償責任之
      原因事實存在，尚難認被告遠東公司應負債務不履行之損
      害賠償責任。足見原告此部分之主張，尚難採信。
  ３、次查：台北縣消防局係基於水上救生訓練考量，而向被告
      遠東公司租用自強游泳池以作為配合訓練之場地，訴外人
      韓宏裕雖因此與被告遠東公司間成立使用游泳池契約，然
      訴外人韓宏裕死亡實係肇因於訴外人吳慶和、陳振偉不當
      之訓練行為所致，並非因被告遠東公司所僱用之救生員疏
      於注意及未爭取救援時效而致，是訴外人韓宏裕死亡之結
      果與被告遠東公司及救生員之行為間並無相當因果關係存
      在，業如前述，揆諸前揭判例意旨，訴外人韓宏裕死亡之
      發生既與被告遠東公司及其救生員無涉，二者之間既無相
      當因果關係存在，是被告遠東公司自無需負債務不履行之
      損害賠償責任。足見原告此部分之主張，無法採信。
（四）原告得否向被告第一產險公司請求給付保險金300萬元？
  １、原告主張：訴外人韓宏裕死亡原因係基於溺水而造成缺氧
      性腦病變併腦幹衰竭，並非由疾病引起之外來突發事故所
      致者，乃屬於意外險之範圍，觀之行政院體育委員會95年
      4月14日體委設字第09500065633號令訂定之游泳池管理規
      範第11條規定，此種特殊責任保險契約之目的在保障公共
      營業場所出入之不特定第三人，是第三人倘若在營業場所
      內發生意外事故，自得向游泳池經營者及其保險人請求給
      付保險金，俾予符合保障公共安全之目的，而訴外人韓宏
      裕參加受訓亦係購票入場，該門票已包含保險費在內，是
      訴外人韓宏裕如發生意外事故當得請求被告第一產險公司
      給付保險金云云，固據提出第一產物保險股份有限公司公
      共意外險出險報告書影本、第一產物保險股份有限公司公
      共意外責任險保險單、公共意外責任保險游泳池責任附加
      條款、最高法院95年度台上字第327 號及高等法院95年度
      保險上更（一）字第1 號民事判決為證，惟為被告等所否
      認，則應究明者為本件保險契約之性質究係為一般責任保
      險？抑或係公共強制責任險？經查：本件被告遠東公司為
      被保險人，向被告第一產險公司投保公共意外責任保險，
      並附加游泳池責任條款，約定保險期間自95年8 月1 日中
      午12時起至96年8 月1 日中午12時止，依被告二人間約定
      之公共意外責任保險基本條款第1 條及游泳池責任附加條
      款第1 條規定，其承保範圍為「被保險人因在保險期間內
      發生下列意外事故所致第三人體傷、死亡或第三人財務損
      害，依法應負賠償責任，而受賠償請求時，本公司對被保
      險人負賠償之責：1.被保險人或其受雇人因經營業務之行
      為在保險單載明之營業處所內發生之意外事故。2.被保險
      人營業處所之建築物、通道、機器或其他工作物所發生之
      意外事故。」、「被保險人於本附加條款有效期間內，因
      所有、使用、管理游泳池於開放期間發生意外事故，致第
      三人體傷、死亡或財務損害，依法應由被保險人負賠償責
      任而受賠償請求時，本公司就超過自負額部分之損失，於
      保險金額範圍內依約定對被保險人負賠償之責。」，又被
      告遠東公司向被告第一產險公司投保金額為每一個人體傷
      責任之保險金額300 萬元、每一意外事故自負額2,500 元
      ，此有第一產物公共意外責任保險單影本、第一產物責任
      保險基本條款、公共意外責任保險游泳池責任附加條款及
      公共意外責任保險基本條款各1 份附卷可參，足見本件保
      險契約之性質為責任保險，依上開規定，於上開保險期間
      內如發生意外事故，致第三人體傷、死亡或財務損害，依
      法應由被告遠東公司所負賠償責任而受賠償請求時，僅就
      超過自負額（每人身體傷亡為2,500 元）部分之損失，被
      告第一產險公司於保險金額範圍內（每人身體傷亡為300
      萬元）對被告遠東公司所負賠償之責，且除符合保險契約
      基本條款第13條第2 款情形外，第三人亦僅得依保險法第
      94條第2 項之規定，於被告遠東公司所應負損失賠償責任
      確定時，在保險金額範圍內，依其應得之比例，始得直接
      向被告第一產險公司請求給付賠償金額。然被告遠東公司
      無須對原告依民法第184 條、同法第191 條之3 、消費者
      保護法第7 條規定及債務不履行負損害賠償責任，業如前
      述，則依保險法第90條之規定，被告第一產險公司亦無須
      對原告負賠償之責，足見原告主張依保險法第94條第2 項
      規定向被告第一產險公司請求給付保險金300 萬元，顯無
      理由。
  ２、按保險之意義，乃為處理可能發生之特定偶發事件，透過
      多數人（或其他經濟單位）之結合方式，並以合理之計算
      為基礎，匯聚資金，公平負擔，以確保經濟生活之安定為
      目的之經濟制度。而責任保險之目的，並非在給予被保險
      人之利益，係藉由責任保險以分攤被保險人責任風險。次
      查，行政院體育委員會以全國體育行政主管機關之立場，
      於95年4月14日以體委設字第09500065633號令訂定頒布，
      並於96年5月10日以體委設字第09600091421號令修正發布
      之游泳池管理規範，核屬行政程序法第159 條所稱之行政
      規則，僅有拘束下級機關、屬官、機關內部秩序、運作之
      效力，此觀該游泳池管理規範所載之立法理由自明。是上
      開游泳池管理規範僅能拘束游泳池經營者，然並無拘束被
      告遠東公司游泳池經營業者以外第三人權利義務之效力。
      足見本件被告遠東公司與被告第一產險公司所訂之保險契
      約，既為責任保險，自不因行政院體育委員會所頒之上開
      游泳池管理規範於第11點規定：「游泳池經營者必須為消
      費者投保公共意外險，保障金額不得低於300 萬元」，而
      得將被告間保險契約之性質變易為公共強制責任險，而逕
      認於游泳池發生溺水或其他意外事件，保險人即負賠償之
      責，畢竟公共責任意外險非如強制汽車責任保險以立法方
      式明文採取無過失責任制度，否則，保險人對於任何人在
      游泳池遭游泳池管理以外原因導致身亡均負賠償之責，實
      殊與責任保險目的相違。足見原告此部分之主張，顯非可
      採。
  ３、至原告雖以最高法院95年度台上字第327 號及高等法院95
      年度保險上更（一）字第1 號民事判決為據，主張被告第
      一產險公司應依保險契約給付保險金云云，然上開95年度
      保險上更（一）字第1 號民事判決之基礎事實係一般民眾
      基於消費目的使用游泳池發生溺水而死亡之情形，與本件
      基礎事實乃係訴外人韓宏裕接受台北縣消防局救助隊水上
      訓練使用自強游泳池，卻遭訴外人吳慶和、陳振偉不當訓
      練發生溺水而死亡之情形迥異，且被告遠東公司與台北縣
      消防局所簽訂之上開場地租借契約中，亦排除被告遠東公
      司不介入台北縣消防局對其救助隊員實施專業水上救生訓
      練之課程，業如前述，足見本件應無法逕行援用上開最高
      法院95年度台上字第327號及高等法院95年度保險上更（
      一）字第1 號民事判決之理。足見原告此部分之主張，亦
      不足採。
六、綜上所述，足見被告之抗辯，堪予採信，自難認原告主張之
    事實為真正。從而，原告依民法第184 條、第191條之3、消
    費者保護法第7 條之規定及債務不履行之法律關係，請求被
    告應連帶給付300 萬元及自起訴狀繕本送達翌日起，按年息
    百分之5 計算利息，如其中一人給付，他被告於給付範圍內
    免為給付，為無理由，應予駁回。又原告之訴，既經駁回，
    其假執行之聲請，亦失所附麗，應併予駁回。
七、本案事證已臻明確，兩造其餘攻擊防禦方法並所提之證據，
    本院經審酌後，認與判決結果無影響，爰不逐一論述，附此
    敘明。
八、據上論結，本件原告之訴為無理由，依民事訴訟法第78條、
    第85條第1項前段，判決如主文。
中    華    民    國    97    年    7     月     2    日
                  民事第二庭      法  官  許麗華
以上正本係照原本作成
如對本判決上訴，須於判決送達後20日內向本院提出上訴狀
中    華    民    國    97    年    7     月    2     日
                                書記官  蕭佩宜


司法院資訊處製作；財團法人民間司法改革基金會備份。
